臺灣臺南地方法院民事裁定　　　　 　100年度執事聲字第24號
異　議　人
即 債權 人　萬泰商業銀行股份有限公司
法定代理人　乙○○
相　對　人
即 債務 人　甲○○
上列當事人間因消費者債務清理事件，對於中華民國100年1月24
日本院民事執行處司法事務官所為99年度司執消債更字第46號認
可更生方案之終局處分聲明異議，本院裁定如下：
    主  文
異議駁回。
異議程序費用由異議人負擔。
    理  由
一、按關於更生或清算之程序，除本條例別有規定外，準用民事
    訴訟法之規定，消費者債務清理條例（下稱消債條例）第15
    條定有明文。而當事人對於司法事務官處理事件所為之終局
    處分，得於處分送達後10日之不變期間內，以書狀向司法事
    務官提出異議。司法事務官認前項異議有理由時，應另為適
    當之處分；認異議為無理由者，應送請法院裁定之。法院認
    第一項之異議為有理由時，應為適當之裁定；認異議為無理
    由者，應以裁定駁回之。民事訴訟法第240條之4第1至3項定
    有明文。又按法院得將更生方案之內容及債務人財產及收入
    狀況報告書通知債權人，命債權人於法院所定期間內以書面
    確答是否同意該方案，逾期不為確答，視為同意。且按更生
    方案經可決者，法院應為認可與否之裁定。對於第一項認可
    之裁定提起抗告者，以不同意更生方案之債權人為限。消債
    條例第60條第1項及62條第1、4 項分別定有明文。本件異議
    人不同意更生方案，已於本院司法事務官為認可更生方案之
    處分送達後7 日內，以書狀表示不服而提出異議，經司法事
    務官送請本院裁定，核與上開規定相符，合先敘明。
二、異議意旨略以：
  (一)相對人向異議人申請現金卡時係任職於丙○工業社，年收
      入為新臺幣（下同）26萬元，平均月收入為21,667元，今
      相對人尚任原職，卻主張月薪僅為22,500元，並非無疑，
      應再參考相對人各年度之薪資、各項獎金或加班費等所有
      收入綜合評估其所得，方為客觀合理。倘今僅寬鬆認定相
      對人之收入，而未考慮其過往之收入及消費狀況，無異鼓
      勵社會大眾皆無需努力工作償還債務，僅需於更生時尋找
      或製造較低薪之假象，更生方案認可後再謀求或賺取較高
      的薪資即可，有鑽法律漏洞之嫌，且令債務人可藉由更生
      將損失轉嫁予債權人，違反消債條例第l條之立法目的。
  (二)又相對人無擔保債務約為277萬餘元，而其所提之更生方
      案清償成數僅為31.11%，清償金額僅86萬餘元，倘認可其
      更生方案，相對人即可免除191萬餘元之債務清償義務與
      責任，不符合比例原則，且未能兼顧平衡債權人與債務人
      之權益及義務，對債權人權利影響甚鉅，爰聲明異議，請
      求廢棄原裁定等語。
三、經查：
  (一)本件相對人聲請更生，前經本院以99年度消債更字第20號
      裁定開始更生程序並命由司法事務官進行更生程序，並由
      司法事務官以99年度司執消債更字第46號處分認可更生方
      案。而原處分認相對人於丙○工業社任職，每月薪資所得
      約為22,500元，固有丙○工業社出具之證明書及債務人稅
      務電子閘門財產所得調件明細可憑（見本院97年度消債更
      字第20號卷第41、64、65頁、99年度司執消債更字第46號
      卷第126頁）。惟於99年度消債更字第20號審理中，本院
      曾依職權調查相對人人任職於丙○工業社之薪資狀況，經
      丙○工業社陳報債務人98年平均薪資為23,100元，原提供
      證明書記載薪資22,500元應為丙○工業社為申報相對人勞
      健保所申報之薪資，與實際給付之工資有些許差距等語，
      此有丙○工業社提出之相對人薪資袋、電話紀錄表附於該
      更生卷可證（見99年度消債更字第20號第92、140頁）。
      又前述稅務電子閘門財產所得調件明細表所載資料因源自
      稅務機關，須仰賴相對人長期誠實申報始能正確反應其財
      產所得狀況，故亦僅具參考性質，本院前既已向相對人任
      職之丙○工業社查得其實際收入狀況，自應據此認定相對
      人之每月薪資為23,100元。
  (二)本院所認定之相對人每月薪資收入，雖與原處分所認定之
      22,500元略有差距，惟按債務人之更生方案應否准許，係
      以是否公允為斷，而所謂公允，應審酌債權人與債務人之
      利益衡平、債務人之償債能力與清償誠意以及社會公益等
      因素為綜合判斷，非以還款成數為絕對標準。又按消債條
      例之立法目的，係為使不幸陷入經濟困境之人得以清理債
      務、重建生活，並在清理過程中能保有符合人性尊嚴之最
      低基本生活，是更生方案之認可，應審酌除最低生活需求
      外，債務人能否負擔該方案之條件以及債權人與債務人間
      之權利義務關係是否公允。觀諸相對人所提如原處分附表
      一所示之更生方案，其條件為每月一期，共96期，第 1期
      至48期每期清償金額為 8,000元，第49期至第96期每期清
      償金額為10,000元，清償總金額為864,000元， 清償比例
      為31.11%。又以內政部公佈之99年度每人每月最低生活費
      9,829元及同年度親屬扶養每人免稅額82,000元為標準（
      平均每月約為6,900元 ），相對人每月必要生活支出應為
      自身生活費9,829元及3名未成年子女之扶養費10,350元（
      計算式：6,900÷2×3＝10, 350），合計為20,179元。以
      本院所認定之相對人每月薪資23,100元計算，於支付前階
      段清償金額8,000元後，僅餘15,100元，於支付後階段清
      償金額10,000元後，更僅餘13,100元，均不足以支付前述
      必要生活費用。是以，本院認相對人於衡估未來可獲收入
      及必要支出後，已盡力撙節支出，確有履行更生方案之誠
      意，縱令清償比例僅占整體債務31.11%，仍堪認其確已善
      盡個人最大努力與誠信而為清償，應屬公允。原處分所認
      定之相對人每月薪資收入22,500元雖略低於相對人實際收
      入，然相差無幾，其差距尚不足以動搖原處分認可之更生
      方案之公允性，縱然清償成數不符合異議人之主觀期待，
      亦難謂該更生方案有欠公允之處。異議人雖以相對人申請
      現金卡時平均月收入已有21,667元，主張相對人現平均月
      收入應已提高云云，然謀職及工作報酬，非受雇者一方所
      得決定，加以社會及經濟景氣之變遷，常有不確定因素，
      自無薪資必然隨工作年資調升之理。異議人既未提出其他
      證據證明相對人是否隱匿財產或收入，亦未陳明任何足使
      本院對相對人收入現況發生質疑之情事，徒以空言臆測，
      自難認有據。
四、綜上所述，相對人確有固定薪資收入，且所提更生方案之條
    件核屬公允、適當、可行， 又查無消債條例第63條第1項、
    第64條第2項所定不予認可之情形，原處分依同條例第64 條
    第1項逕予認可相對人所提更生方案，並依同條例第62條第2
    項就相對人之生活為相當之限制，於法並無不合。從而，異
    議人聲明異議，為無理由，應予駁回，爰裁定如主文。
中　　華　　民　　國  　100　　年　　3　　月　　24　　日
                  民事第三庭    法　官　 張玉萱
以上正本證明與原本無異。
如對本裁定抗告須於裁定送達後十日內向本院提出抗告狀，並應
繳納抗告費新台幣一千元整。
中　　華　　民　　國　 100　　年　　3 　　月　　25　　日
                                書記官   張晶瑩
